【裁判字號】    99,台上,3050
【裁判日期】    990520
【裁判案由】    違反毒品危害防制條例
【裁判全文】
最高法院刑事判決            九十九年度台上字第三０五０號
上  訴  人  甲○○
            乙○○
上 列一 人
選任辯護人  江燕鴻律師
            梁郁翎律師
上列上訴人等因違反毒品危害防制條例案件，不服台灣高等法院
台中分院中華民國九十九年三月二十三日第二審判決（九十八年
度上訴字第二六九四號，起訴案號：台灣台中地方法院檢察署九
十八年度偵字第六九００號），提起上訴，本院判決如下：
    主  文
原判決關於乙○○販賣第二級毒品部分撤銷，發回台灣高等法院
台中分院。
其他上訴駁回。
    理  由
一、撤銷（乙○○販賣第二級毒品）部分
本件原判決認定上訴人乙○○（綽號阿強、阿文）基於販賣第二
級毒品甲基安非他命（下稱安非他命）之營利犯意，於民國九十
八年一月二十五日下午三時許及九十八年二月八、九日間，因林
志堅以0000000000號電話撥打乙○○之0000000000號電話，向乙
○○表示欲購買新台幣（下同）八千元之安非他命各一包後，乙
○○即駕駛黑色0922－JA號之TOYOTA牌自用小客車，依約先後將
安非他命攜至林志堅居住之台中市○區○○路一段一五二之五號
十五樓之樓下，及台中市○區○○路四段二九五號「大都會 KTV
」前，交給林志堅，並各收取八千元。嗣林志堅於同年二月十八
日上午八時許，在上揭住處為警查獲，並扣得林志堅於同年二月
八、九日間向乙○○購買而未施用完畢之安非他命一包（驗餘淨
重0.7707公克）等情。因而撤銷第一審關於乙○○此部分之科刑
判決，比較新舊法，改判依九十八年五月二十日修正前之毒品危
害防制條例規定仍論處乙○○販賣第二級毒品（累犯）二罪刑。
固非無見。
惟查：九十八年五月二十日修正前毒品危害防制條例第十七條第
一項規定：犯同條例第四條第一項至第四項、第五條第一項至第
四項前段、第六條第一項至第四項、第七條第一項至第四項、第
八條第一項至第四項、第十條或第十一條第一項、第二項之罪，
供出毒品來源，因而破獲者，得減輕其刑。則施用毒品之人如供
出毒品之來源，有可能因而獲邀減輕其刑之寬典，故其陳述須無
瑕疵可指外，且為擔保持有或施用毒品者所稱其所買受毒品指證
之真實性，尤應有足以令人確信其陳述為真實之補強證據，始能
資為論罪之依據。因而，事實審法院必須調查其他證據以為補強
，使其證明力達於一般人均不致有所懷疑而得確信其為真實之程
度，始得據為對他人不利之認定。關於毒品施用者其所稱向某人
購買毒品之供述，必須補強證據佐證，係指毒品購買者之供述縱
使並無瑕疵，仍須補強證據佐證，以擔保其供述之真實性，所謂
補強證據，必須與施用毒品者關於相關毒品交易之供述，具有相
當程度之關聯性，且足使一般人對於施用毒品者之供述無合理之
懷疑存在，而得確信其為真實，始足當之。本件原判決以林志堅
之證言，及乙○○與林志堅之電話通聯紀錄，作為認定乙○○二
次販賣安非他命予林志堅之論據。然乙○○自始否認有此犯行，
林志堅固證稱於九十八年一月二十五日及同年二月八、九日間打
電話給綽號「阿強」之人購買安非他命，但亦多次證述警員提示
之照片是否即「阿強」，伊沒有辦法肯定，伊對那個人印象不深
刻等語（見他字第九六三號卷第八十八頁、第九十頁），於第一
審復稱其沒有見過在庭之乙○○，沒有向乙○○買毒品等語（見
第一審卷(二)第一００至一０四頁），其前後供述並不一致。而林
志堅之0000000000號電話與乙○○之0000000000號電話祇有雙向
通聯紀錄（見他字第九六三號卷第二十一頁），並無監聽之錄音
足以證明確係有關毒品買賣之通話。另林志堅持有被查獲之安非
他命，並無證據證明確係購自乙○○。至林志堅與乙○○曾在醫
院碰面一節，亦不足以佐證林志堅不利乙○○之供述確與事實相
符。則究有何補強證據，足以補強林志堅所謂向乙○○購買安非
他命之陳述，確與事實相符，原審未進一步詳查究明，遽行判決
，自非適法。上訴意旨指摘原判決不當，非無理由，應認關於乙
○○販賣第二級毒品部分，有撤銷發回更審之原因。
二、駁回（乙○○販賣第一級毒品未遂及甲○○）部分
按刑事訴訟法第三百七十七條規定，上訴於第三審法院，非以判
決違背法令為理由，不得為之。是提起第三審上訴，應以原判決
違背法令為理由，係屬法定要件。如果上訴理由書狀並未依據卷
內訴訟資料，具體指摘原判決不適用何種法則或如何適用不當，
或所指摘原判決違法情事，顯與法律規定得為第三審上訴理由之
違法情形，不相適合時，均應認其上訴為違背法律上之程式，予
以駁回。本件原判決綜合全部卷證資料，認上訴人甲○○有其事
實欄一之(二)之1、2、3、4等販賣第一級毒品、販賣第二級毒品犯
行，乙○○有其事實欄一之(二)之4 販賣第一級毒品未遂犯行，已
詳所憑之證據與認定之理由。就乙○○否認犯罪之所辯，認不
足採信，於理由內予以指駁、說明甚詳。因而撤銷第一審關於此
部分之科刑判決，改判仍論處甲○○共同販賣第一級毒品既遂，
四罪刑，共同販賣第一級毒品未遂，一罪刑，共同販賣第二級毒
品既遂，二罪刑，及乙○○共同販賣第一級毒品未遂（累犯）罪
刑（二人均處有期徒刑）。甲○○上訴意旨略稱：(一)、甲○○之
販賣行為有既遂、未遂之別，原判決宣告相同之刑，有理由不備
、矛盾之違法。(二)、有電信警察於原審判決後之九十九年三月底
前來看守所接見甲○○，因而得知甲○○持有之毒品之上手已在
九十九年三月中旬被查獲，原審未及依毒品危害防制條例第十七
條規定減輕或免除其刑，請給予重審機會云云。乙○○上訴意旨
略謂：(一)、原判決對甲○○販賣第一級毒品之犯行，適用刑法第
五十九條規定減輕其刑，乙○○之情況相同，甚至更輕微，卻未
獲減刑，而未說明其理由，有判決理由不備及違反比例原則與平
等原則之違法。(二)、依曾順寶之證言，可知乙○○並未販賣海洛
因，曾順寶等人聯絡購買海洛因之對象非乙○○，原審未諭知無
罪，對有利乙○○之證據未說明不予採納之理由，亦屬理由欠備
，並有適用法則不當之違誤云云。
惟查：(一)、量刑之輕重，屬事實審法院得依職權自由裁量之事項
，苟於量刑時，已以行為人之責任為基礎，並斟酌刑法第五十七
條各款所列情狀，而未逾越法定範圍，又未濫用其職權，即不得
遽指為違法。甲○○販賣第一級毒品未遂之該次犯行，所賣海洛
因八包驗餘淨重合計56.18 公克，數量甚鉅，其餘販賣海洛因既
遂之犯行，祇各賣出一小包或二小包，原審於量刑時，乃依上揭
規定，以甲○○責任為基礎，審酌其各次販賣毒品之一切情狀，
予以綜合考量，而為刑之量定，既未逾越法定刑度，又未濫用自
由裁量之權限，不得指為違法。(二)、甲○○固曾供述毒品來源為
「簡銘華」，然證人張文通於原審證稱：目前簡銘華行跡不明，
並未查到任何不法之情事等語。原判決因認甲○○無修正毒品危
害防制條例第十七條第一項供出來源，因而查獲其他正犯或共犯
，減輕或免除其刑之適用，於法無違。甲○○空言指稱原審判決
後，有人告知毒品之來源已經查獲，顯非依據卷內訴訟資料指摘
。(三)、刑法第五十九條減輕其刑之規定，必須犯罪另有其特殊之
原因與環境等，在客觀上足以引起一般同情，認為即予宣告法定
最低刑期，猶嫌過重者，始有其適用，此屬事實審法院得依職權
審認、裁量之事項。原審未認乙○○販賣第一級毒品未遂之犯行
，客觀上有何足以引起一般同情之可堪憫恕情形，乃未適用刑法
第五十九條規定酌減其刑，不生違背法令之問題。(四)、犯罪事實
之認定，證據之取捨及其證明力如何，乃事實審法院自由判斷之
職權，如其取捨不違背經驗法則與論理法則，即不得指為違法，
而據為上訴第三審之理由。原判決認定乙○○有其事實欄所載共
同販賣第一級毒品未遂之犯行，已說明本於調查所得心證，分別
定其取捨而為事實判斷之理由。所為論斷，核無違背客觀存在之
經驗法則與論理法則，自屬原審採證、認事之適法職權行使，不
容任意指摘為違法。乙○○上訴意旨，就原判決上開論斷，究如
何違背證據法則，並未具體指摘，徒憑己意，恣意爭辯為違背法
令，難謂為適法之第三審上訴理由。上訴人二人其餘上訴意旨，
皆就屬原審採證、認事職權之適法行使及原判決已說明事項，任
意指摘為違法，且仍為單純事實之爭執，均非適法之第三審上訴
理由。應認乙○○販賣第一級毒品未遂部分及甲○○之上訴均違
背法律上之程式，予以駁回。
據上論結，應依刑事訴訟法第三百九十七條、第四百零一條、第
三百九十五條前段，判決如主文。
中    華    民    國  九十九  年    五    月   二十   日
                      最高法院刑事第十三庭
                          審判長法官  賴  忠  星
                                法官  呂  丹  玉
                                法官  吳      燦
                                法官  蔡  名  曜
                                法官  葉  麗  霞
本件正本證明與原本無異
                                      書  記  官
中    華    民    國  九十九  年    五    月  二十五  日
                                                     M

司法院資訊處製作；財團法人民間司法改革基金會備份。
